臺灣臺北地方法院刑事裁定　　　　　　 100年度聲判字第88號
聲　請　人　李麗梅
代　理　人　賴青鵬律師
被　　　告　黃重准
　　　　　　黃愛惠
上列聲請人因被告等偽造文書等案件，不服臺灣高等法院檢察署
檢察長中華民國一００年三月九日一００年度上聲議字第一七八
一號駁回聲請再議之處分（原不起訴處分案號：臺灣臺北地方法
院檢察署九十九年度偵字第二００二六號），聲請交付審判，本
院裁定如下：
    主    文
聲請駁回。
    理    由
一、本件聲請意旨如附件之聲請狀所載。
二、按告訴人不服上級法院檢察署檢察長或檢察總長認再議為無
    理由而駁回之處分者，得於接受處分書後十日內委任律師提
    出理由狀，向該管第一審法院聲請交付審判。法院認為交付
    審判之聲請不合法或無理由者，應駁回之；又法院為前項裁
    定前得為必要之調查，刑事訴訟法第二百五十八條之一、第
    二百五十八條之三第二項前段、第三項分別定有明文。次按
    向法院聲請交付審判，雖係對於「檢察官不起訴或緩起訴裁
    量權」制衡之一種外部監督機制，然法院就檢察官所為不起
    訴或緩起訴處分是否正確加以審查，以防止檢察機關濫權，
    依此立法精神，同法第二百五十八條之三第三項規定，法院
    審查聲請交付審判案件時「得為必要之調查」，其調查證據
    之範圍，自應以偵查中曾顯現之證據為限。而同法第二百六
    十條對於不起訴處分已確定或緩起訴處分期滿未經撤銷者，
    不得再行起訴之規定，其立法理由說明所謂不起訴處分已確
    定者，包括「聲請法院交付審判復經駁回者」之情形在內，
    是前述「得為必要之調查」，其調查證據範圍，更應以偵查
    中曾顯現之證據為限，不得就告訴人新提出之證據再為調查
    ，亦不得蒐集偵查卷以外之證據。否則，將與刑事訴訟法第
    二百六十條之再行起訴規定混淆不清，亦將使法院兼任檢察
    官之責，而有回復「糾問制度」之虞。況案件一經法院裁定
    交付審判，即如同檢察官提起公訴般，使案件進入審判程序
    ，則法院裁定交付審判之前提，必須偵查卷內所存證據已達
    刑事訴訟法第二百五十一條第一項所謂「足認被告有犯罪嫌
    疑」程度，亦即案件已經跨越起訴門檻，檢察官未行起訴情
    形下而言。縱法院事後審查交付審判案件，對於檢察官所認
    定事實或有不同判斷，但如該案件仍須另行蒐證始能判斷應
    否交付審判者，因交付審判審查制度並無如同再議救濟制度
    得為發回原檢察官續行偵查之設計，法院仍應依同法第二百
    五十八條之三第二項前段規定，以聲請無理由裁定駁回。
三、經查：本件聲請人即告訴人李麗梅以被告黃重准、黃愛惠涉
    犯使公務員登載不實及侵占罪嫌，訴由臺灣臺北地方法院檢
    察署檢察官偵查，經該署檢察官於民國九十九年十一月二十
    四日以九十九年度偵字第二００二六號為不起訴處分，經臺
    灣高等法院檢察署於一００年三月九日以一００年度上聲議
    字第一七八一號處分書認聲請人再議無理由而駁回再議。該
    處分書於一００年三月十七日送達予聲請人收受，聲請人嗣
    即委由賴青鵬律師於一００年三月二十五日具狀就被告二人
    涉犯使公務員登載不實罪嫌部分向本院聲請交付審判等情，
    業經本院依職權調取臺灣臺北地方法院檢察署及臺灣高等法
    院檢察署上開案件卷宗核閱無訛，且有刑事交付審判聲請狀
    本院收狀日期戳章可證，聲請人提出本件聲請，在程序上於
    法並無不合，先予敘明。
四、聲請人認被告二人涉有刑法第二百十四條之使公務員登載不
    實罪嫌，固指稱被告黃重淮與其女即被告黃愛惠均明知被告
    黃重淮之身分證係由聲請人保管而未遺失，竟共同基於使公
    務員登載不實之犯意聯絡，於九十八年十二月二十八日，至
    新北市新店區戶政事務所，佯以被告黃重淮身分證遺失申請
    補發，使該管承辦公務員將前開不實事項登載於職務上所掌
    相關公文書，而補發身分證，足生損害於前開戶政機關對身
    分證管理之正確性。因認被告二人共同涉犯刑法第二百十四
    條之使公務員登載不實罪嫌云云。惟查：
  (一)被告黃重准於九十八年十二月二十六日，確有在被告黃愛惠
    陪同下，前往新北市新店區戶政事務所，以其身分證業已遺
    （滅）失為由，申請補發身分證之事實，業經被告黃重准、
    黃愛惠於偵查中分別坦認不諱（九十九年度偵字第二００二
    六號卷第一三九頁、第一四０頁），且有臺北縣新店市戶政
    事務所九十九年八月四日北縣店戶字第０九九０００七三二
    二號函暨函覆之補領國民身分證申請書及被告黃重准護照影
    本各一份在卷可稽（九十九年度他字第四九三五號卷第三五
    八頁至第三六０頁），此部分之事實，固堪認定。
  (二)而聲請人雖有於偵查中委由告訴代理人當庭提出其所持有之
    被告黃重准身分證、健保卡及存摺（同上他字卷第三四五頁
    ）。然被告黃重准之身分證件平日均係自行保管，並未交付
    聲請人保管，此次即係因遍尋不著其身分證，認已遺失，始
    要求被告黃愛惠陪同前往新北市新店區戶政事務所申請補發
    一節，亦經被告黃重准、黃愛惠於偵查中分別供述在卷（同
    上偵查卷第一三九頁、第一四０頁）。且酌以聲請人於偵查
    中指稱：渠與被告黃重准間係同居關係等語，並提出戶口名
    簿影本一份在卷可稽（同上他字卷第七頁）之情，聲請人在
    長期與被告黃重准同住一處，對於被告黃重准日常生活起居
    、保管或放置個人身分證明文件、存摺、印章習慣或地點等
    細節，知之甚稔之情形下，或因有為被告黃重准安排就診事
    宜之需或其他用途，未告知被告黃重准即逕行拿取被告黃重
    准之身分證，抑或經被告黃重准同意拿取被告黃重准之身分
    證後，用畢迄未歸還，衡常均非無可能。至被告黃重准因久
    無使用身分證之需，致未即時察覺上情，要求聲請人返還，
    直至欲使用身分證時，始遍尋不著，輔以年事已高，記憶力
    消退，致認其身分證業已遺失，遂至戶政事務所申請補發，
    亦與常情無違。自不得僅以聲請人在本件偵查中仍得提出渠
    持有之被告黃重准身分證，遽認被告黃重准有將其身分證持
    交聲請人保管之事實。是以，聲請人指稱被告黃重准係業將
    其身分證、健保卡及存摺交渠保管云云（同上他字卷第三四
    五頁），委難採信。
  (三)況以聲請人與被告黃重准之間，除本案聲請人對被告二人提
    出涉犯使公務員登載不實等罪嫌之告訴外，被告黃重准亦另
    案對聲請提出聲請人涉犯偽造文書、侵占及背信等罪嫌之告
    訴，由臺灣臺北地方法院檢察署檢察官偵查中，並經該署檢
    察官於九十九年八月二十三日以九十九年度偵字第一七七五
    八號為不起訴處分，並經臺灣高等法院檢察署檢察官於九十
    九年九月二十九日以九十九年度上聲議字第七０四六號處分
    書駁回再議確定在案，此有臺灣臺北地方法院檢察署檢察官
    上開不起訴處分書及臺灣高等法院檢察署檢察官上開駁回再
    議之處分書各一份附卷足憑（一００年度上聲議第一七八一
    號卷第一六頁至第二０頁）。是以聲請人與被告黃重准自九
    十九年間起，已有互以對方為被告提起刑事告訴之情觀之，
    聲請人與被告黃重准間之感情，在此之前，顯已生變，縱仍
    同住一處，然彼此間之信任關係顯已不復以往。是被告黃重
    准在遍尋不著其身分證，認業已遺失，進而由被告黃愛惠陪
    同前往戶政事務所申請補發前，未先詢問聲請人，亦無背離
    常理之處。職是，聲請人指稱被告二人至戶政事務所申請補
    發被告黃重准之身分證前，理應先詢問聲請人有無持有其身
    分證云云，亦無可採。綜上所述，堪認被告黃重准、黃愛惠
    於偵查中之所辯屬實可採。
五、此外，依卷證資料所示，復無其他積極證據足以認定被告二
    人有聲請人所指之使公務員登載不實犯行，自不能遽對被告
    二人以該罪相繩。從而，臺灣臺北地方法院檢察署檢察官及
    臺灣高等法院檢察署檢察長分別予以不起訴處分及駁回再議
    之聲請，於法並無不當。至聲請人指摘因承辦檢察官未曾調
    查如附件刑事交付審判聲請狀一(一)至(三)所示事項，揆諸前揭
    規定與說明，則不在本院審理交付審判之救濟範圍內。準此
    ，聲請人本件交付審判之聲請，為無理由亦不合法，應予駁
    回。
六、據上論斷，依刑事訴訟法第二百五十八條之三第二項前段，
    裁定如主文。
中    華    民    國   100    年    4     月    29    日
                        臺灣臺北地方法院刑事第十五庭
                            審判長法  官  廖紋妤
                                  法  官  莊書雯
                                  法  官  吳麗英
上正本證明與原本無異。
本裁定不得抗告。
                                  書記官  藍儒鈞
中    華    民    國   100    年    4     月    29    日